【裁判字號】    99,小上,29
【裁判日期】    990622
【裁判案由】    給付會款
【裁判全文】
臺灣臺北地方法院民事裁定              99年度小上字第29號
上  訴  人  甲○○
被  上訴人  乙○○
上列當事人間請求給付會款事件，上訴人對於民國99年3月16日
本院台北新店簡易庭99年度店小字第32號第一審判決提起上訴，
本院裁定如下：
    主  文
上訴駁回。
第二審訴訟費用新台幣壹仟伍佰元由上訴人負擔。
    理  由
一、按關於請求給付金錢或其他代替物或有價證券之訴訟，其標
    的金額或價額在新台幣（下同）10萬元以下者，適用本章所
    定之小額程序。對於小額訴訟之第一審裁判，得上訴或抗告
    於管轄之地方法院，其審判以合議行之。對於前項第一審裁
    判之上訴或抗告，非以其違背法令為理由，不得為之。至其
    上訴狀內應記載上訴理由，表明下列各款事項：一、原判決
    所違背之法令及其具體內容。二、依訴訟資料可認為原判決
    有違背法令之具體事實，民事訴訟法第436條之8第1項、第
    436條之24、第436條之25分別定有明文。另所謂判決違背法
    令，上訴人以原判決有不適用法規或適用不當為上訴理由時
    ，其上訴狀或理由書應有具體之指摘，並揭示該法規之條項
    或其內容，若係成文法以外之法則，應揭示該法則之旨趣，
    倘為司法院解釋或本院之判例，則應揭示該判解之字號或其
    內容，如依民事訴訟法第469條所列各款事由提起第三審上
    訴者，其上訴狀或理由書應揭示合於該條款之事實，最高法
    院67年台上字第2876號判例、70年台上字第2027號判例、71
    年台上字第314號判例可資參考。是當事人於小額訴訟程序
    提起上訴，如依民事訴訟法第468條規定，以第一審判決有
    不適用法規或適用法規不當為理由時，其上訴狀或理由書應
    有具體之指摘，並揭示該法規之條項或其內容。若係成文法
    以外之法則，應揭示該法則之旨趣。倘為司法院解釋、或最
    高法院之判例，則應揭示該判解之字號或其內容。如以民事
    訴訟法第469條所列各款情形為理由時，其上訴狀或理由書
    ，應揭示合於該條款之事實。上訴狀或理由書如未依此項方
    法表明者，即難認為已對第一審判決之違背法令有具體之指
    摘，其上訴自難認為合法。
二、本件上訴意旨略以：本件被上訴人尚有林馨馨，而其經原審
    多次通知出庭均未於言詞辯論期日到場，且原審就該部分亦
    有漏未判決之情事。另上訴人參加會首林馨馨所召開之合會
    計3會（詳互助會會單編號8至10號，下稱系爭合會），而被
    上訴人亦為會員之一（詳互助會會單編號14號），會員連會
    首共計51人，合會期間自94年8月20日起至98年5月20日止，
    每月會款計新台幣（下同）3萬元。惟系爭合會於倒數第7會
    （即第44會）停會，依民法第709條之9規定，會首林馨馨及
    已得標之被上訴人應給付未得標之會員即上訴人會款共計9
    萬元。為此，爰依法提起本件上訴，並聲明：(一)原判決廢棄
    。(二)被上訴人應給付上訴人9萬元及自支付命令送達之翌日
    起按年息5%計算之利息。
三、本件訴訟標的金額為8萬元，未逾10萬元，依民事訴訟法第
    436條之8第1項規定，訴訟標的金額未逾10萬元，應適用小
    額訴訟程序。經查，本件上訴人上訴主張本件被上訴人尚有
    林馨馨，原審就該部分有漏未判決之情事云云；惟按債務人
    對於支付命令於法定期間合法提出異議者，支付命令於異議
    範圍內失其效力，以債權人支付命令之聲請，視為起訴或聲
    請調解，民事訴訟法第519條第1項定有明文。本件上訴人於
    民國98年11月2日對債務人乙○○（即被上訴人）及林馨馨
    聲請本院依督促程序發支付命令，經本院於98年11月13日以
    98 年司促字第30227號准予核發支付命令（下稱系爭支付命
    令）；嗣被上訴人依法於法定期間內即98年11月20日以個人
    關係提出異議，另一債務人林馨馨則未提出（詳原審卷宗第
    1 頁），是依上開規定，該系爭支付命令於被上訴人提起之
    異議範圍內失其效力，且應以支付命令之聲請視為起訴，故
    原審僅列債務人乙○○為被上訴人，依法並無不合，上訴人
    指稱原審有漏未判決之情事，顯有違誤。
四、再查，除上所述外，上訴人上訴主張之內容，僅陳述其與被
    上訴人為會員關係，渠等參加會首林馨馨所召開之系爭合會
    ，嗣因系爭合會停會，而被上訴人為已得標之會員，依法應
    與會首林馨馨給付未得標之會員即上訴人會款共計9萬元等
    情，並提出互助會會單為證；惟本件上訴人並未就原審判決
    有何違反法律之事由為具體指摘或表明依訴訟資料可認為原
    判決有違背法令等具體事實，其所述者僅係就原審法院依爭
    點調查結果所為證據之取捨、事實之認定為指摘，尚難認此
    部分上訴人已有合法指摘原審判決違背法令之情事，則揆諸
    上開說明，上訴人提出本件上訴，即屬不合法，不應准許，
    應予駁回。
五、上訴人應負擔之訴訟費用額確定為如主文第2項所示金額。
六、據上論結，本件上訴為不合法，依民事訴訟法第436條之32
    第2項、第444條第1項、第436條之19第1項、第95條、第78
    條，裁定如主文。
中    華    民    國    99    年    6     月    22    日
                  民事第六庭審判長法  官  朱漢寶
                                  法  官  賴錦華
                                  法  官  陶亞琴
本件裁定不得抗告。
以上正本係照原本作成
中    華    民    國    99    年    6     月    22    日
                                  書記官  曹瓊文

司法院資訊處製作；財團法人民間司法改革基金會備份。
